【裁判字號】    91,訴,1157
【裁判日期】    920903
【裁判案由】    強盜
【裁判全文】
臺灣臺南地方法院刑事判決                        九十一年度訴字第一一五七號
    公  訴  人  臺灣台南地方法院檢察署檢察官
    被      告  己○○
    指定辯護人  本院公設辯護人乙○○
右列被告因強盜案件，經檢察官提起公訴（九十一年度偵字第一０八六六、一０九八
０號），及移
    主  文
己○○連續意圖為自己不法之所有，攜帶兇器，以強暴至使不能抗拒，而取他人之物
，處有期徒刑肆年陸月。
扣案之尖刀壹把及半罩式安全帽壹頂，均沒收。
    事  實
一、己○○基於意圖為自己不法所有之概括犯意，連續於九十一年十月十六日凌晨為
    下列強盜犯行：
    (一)凌晨三時許，己○○攜帶其所有之尖刀一把，頭戴其所有之半罩式安全帽一頂
      ，騎乘ＵＯＶ─ＯＯ六號輕機車至台南縣永康市○○路世華銀行提款機前，以
      尖刀抵住丁○○之腹部，並命劉女交出現金，惟丁○○因提款未成而無現金可
      供交付，己○○旋騎乘該輛機車離去現場而未得手。
    (二)凌晨三時十五分許，己○○再攜帶上開尖刀，頭戴上述半罩式安全帽，進入台
      南縣永康市○○路○段二七０號「全家便利超商（永康福樂店）」店內，佯稱
      購物叫喚店員丙○○走近後，即持上述尖刀指向徐某胸前，喝令徐某取出店中
      收銀機內之全部現金，致使丙○○心生畏懼、不能抗拒而交付現金新台幣（以
      下同）三千五百元後，己○○即揚長而去。
    (三)凌晨三時廿五分許，己○○再攜帶前述尖刀，頭戴上開半罩式安全帽，進入台
      南縣永康市○○路六二五號「統一超商（忠勇門市）」店內，欺近店員甲○○
      身後，以該把尖刀對向何某左前腰部，喝令甲○○取出店中收銀機內之全部現
      金，致使甲○○心生畏懼、不能抗拒而交付收銀機內現金一千八百元予己○○
      ，己○○得手後即行離去。
    嗣於同日凌晨四時三十分許，己○○在台南市○○路○段二四八號前，為警據報
    依法前往逕行拘提，並當場扣得己○○所有供作案用尖刀一把及半罩式安全帽一
    頂，及強盜所獲贓款三千四百元等物（另一千九百元已經己○○花用），並經丁○○、丙○○、甲○○之指認後查悉上情。
二、案經台南市警察局第二分局報請臺灣臺南地方法院檢察署檢察官偵查起訴及移請
    併案審理。
    理  由
一、右揭事實，業據被告己○○迭於警訊及偵審中坦白承認，核與被害人丁○○、丙○○、甲○○之指訴相符，並有作案用之尖刀一把及半罩式安全帽一頂及贓款三
    千四百元扣案可證，復有照片八幀附卷可佐，事證明確，被告前揭犯行均堪認定
    。
二、被告雖於偵審中陳稱其著手上開強盜犯行之前，曾因為抑制骨髓炎疼痛而服用安
    眠藥物致其意識不清而為上述行為云云。被告之父戊○○於聲請具保停止羈押之
    書狀，亦敘及被告依賴大量藥物，而有自殘、幻覺等異常症候，並竊取父母財物
    ，或典當財物、借貸金錢以獲取金錢購買藥品之不平常行為，且提出財團法人奇
    美醫院及行政院衛生署嘉南療養院病歷摘要影本為證。本院經依被告所陳購得藥
    錠三顆（藥房告稱藥名為「舒立眠」），檢送行政院衛生署管制藥品管理局鑑定
    後，檢驗得知該等藥錠含有「佐沛眠」成分，具有快速及短效之安眠鎮靜作用，
    服用後會產生嗜睡、眩暈、健忘、頭痛及噁心等副作用，若與抗抑鬱藥合併使用
    會有幻覺產生。另依據文獻記載，有長期濫用該等藥物之抑鬱症病人，服用大劑
    量「佐沛眠」而達興奮作用，至於是否會產生積極侵害行為，則建議徵詢臨床醫
    師之意見，有本院九十一年十二月十六日勘驗筆錄（記載購買「舒立眠」之經過
    ）及行政院衛生署管制藥品管理局九十二年一月廿二日管檢字第一一三一九四號
    函暨檢驗成績書各一份存卷可參。然經本院檢附上述「舒立眠」藥錠、行政院衛
    生署嘉南療養院病歷摘要、行政院衛生署管制藥品管理局函文暨檢驗成績書，併
    送財團法人奇美醫院委請精神科臨床醫師為被告為精神鑑定後，雖認被告「八十
    七年車禍導致左腿骨折，八十六年六月將鋼釘取出又再度骨折，爾後近二年有使
    用Ｄｅｍｅｒｏｌ上癮行為．．．曾因服藥問題，在母親面前用刀切腹部來表達
    不滿，後送奇美醫院就醫，並且於九十一年九月四日至十一日在嘉南療養院住院
    ，診斷為藥物所致幻覺症及巴比妥類及作用類似之鎮定劑或安眠藥成癮．．．經
    診斷為：反社會人格傾向多重藥物濫用疑似藥物所致幻覺症」，但仍認為
    被告「雖曾服用四顆舒立眠，根據其犯案之複雜性及事後路線之安排，依臨床醫
    學判斷，其精神狀態尚未達精神耗弱之程度」，有財團法人奇美醫院台南分院九
    十二年四月廿五日（九二）美分字第０一三七號函附之精神鑑定報告書在卷足憑
    ，是被告縱有服用前述舒立眠藥錠之行為，亦難據以認為其係於精神耗弱之情況
    下犯罪，但被告前揭身心狀態，自宜為量刑時參酌之事項，附此敘明。
三、按扣案之尖刀一把，依其外觀及吾人共同生活經驗，屬得以輕易穿透人體組織對
    人造成傷害或死亡結果之兇器，被告己○○持以強盜，是為犯強盜罪而有刑法第
    三百二十一條第一項第三款之情形，核其所為，係犯刑法第三百三十條第二項第
    一項之加重強盜未遂罪（強盜丁○○部分），及同法條第一項之加重強盜（既遂
    ）罪（強盜丙○○、甲○○部分）。其所為三次強盜行為，時間緊接，觸犯構成
    要件相同之罪名，顯係出於概括犯意反覆為之，為連續犯，應依刑法第五十六條
    之規定論以一加重強盜（既遂）罪，並加重其刑。又被告既有前述因骨髓炎引發
    之藥物濫用、自殘、幻覺情事，其於同日夜間連續行劫雖為法所不容，但究難與
    身心正常之成年人犯罪等同視之，且依被告之行為態樣而為觀察，被告並未以強
    烈且惡性重大之手段遂行犯罪，如被害人身無財物，被告並未進而再為積極侵害
    行為即行罷手離去（如被害人丁○○之部分），況被告前揭犯罪亦僅獲取共五千
    三百元之不法財物，而刑法第三百三十條第一項加重強盜罪之法定本刑為七年以
    上有期徒刑，情輕法重，犯罪情況應堪憫恕，爰依刑法第五十九條減輕其刑，並
    先加後減。茲審酌上情，並參酌被告犯罪之動機、目的、手段、其行為對社會安
    全及財產安全造成之危害，暨被告犯後坦承犯罪顯見悔意態度良好等一切情狀，
    量處如主文第一項所示之刑。扣案之尖刀一把及半罩式安全帽一頂，均為被告所
    有供其犯罪所用之物（安全帽用以遮掩臉部以避免遭指認），併依刑法第三十八
    條第一項第二款宣告沒收。至於扣案之現金三千四百元，雖係被告強盜所得之財
    物，但被害人仍得依法請求返還，其所有權並不屬於被告，自不得併予沒收（參
    照最高法院四十年台非字第五號判例）。
四、（九十一年度偵字第一二五八二號）移送併辦意見略以：被告己○○另於九十一
    年九月廿四日夜間二十時五十一分許，頭戴安全帽，以預藏之水果刀，至台南縣
    永康市○○街一四八號「鮮買超市」內，見店內僅店員庚○○（併辦意旨書誤載
    為余家菁）一人獨自看店，遂取出預藏之水果刀，抵住庚○○頸部，致使佘女不
    能抗拒，任令被告出手強盜收銀機內現金三千元得手，因認被告此部分亦涉犯加
    重強盜罪等語。惟查：
    (一)按犯罪事實應依證據認定之，無證據不得推定其犯罪事實；被告之自白，不得
      作為有罪判決之唯一證據，仍應調查其他必要之證據，以察其是否與事實相符
      ；又不能證明被告犯罪者應諭知無罪之判決，刑事訴訟法第一百五十四條、一
      百五十六條第二項、第三百零一條第一項分別定有明文。
    (二)檢察官認被告另涉此部分犯行，無非以被告於警訊中之自白，被害人庚○○、
      余榮河（店主）之指訴，及「鮮買超市」之監視錄影帶與錄影帶翻拍照片等事
      證，為其論據。訊據被告己○○初時亦供承本件犯行，嗣則堅詞否認涉有此部
      分強盜行為，並以：伊並未著手於此部分，伊日前係恐前揭三次犯行經判決執
      行後，再被追訴此部分非其實施之「鮮買超市」強盜案，故而全部承認，然此
      部分犯行伊確未參與等語，資為抗辯。
    (三)被害人庚○○及余榮河於警訊及本院調查中均陳稱無法指證被告即係向庚○○行搶之人，從而該等被害人之指訴，自不能充為被告於警訊及本院調查中自
      白之補強證據，揆諸前揭刑事訴訟法第一百五十六條第二項之規定，自不能依
      此而遽論被告謝進吉另有此部分犯罪行為。扣案之監視錄影帶及翻拍照片，
      均無從自影像判斷強盜之人即為被告。被害人庚○○於警訊中陳稱行劫之人
      係持水果刀強盜現金，該被害人於本院調查中進而依塑膠尺明確證述強盜「鮮
      買超市」之人所持水果刀之刃部長約十一、二公分（見本院九十二年八月八日
      訊問筆錄）。而被告於警訊及本院調查中自白此部分「鮮買超市」強盜犯行時
      ，均供稱係持西瓜刀行劫。而西瓜刀之一般長度均在廿五公分以上，是為公眾
      週知之共同生活經驗，故被告前揭自白，顯與被害人庚○○之具體供述不相符
      合，益徵不能憑徒被告於前揭自白為其不利之認定，是此移送併辦部分，應認
      不能嚴格證明被告犯罪至明。
    (四)此部分併辦事實既經認為不能證明被告犯罪，即與前揭論罪科刑部分，不生連
      續犯之裁判上一罪關係，自屬無從併予審理，應退由檢察官另依法為適切之處
      分，併予指明。
據上論斷，應依刑事訴訟法第二百九十九條第一項前段，刑法第五十六條、第三百三
十條第一項、第五十九條、第三十八條第一項第二款，判決如主文。
中      華      民      國    九十二    年      九      月      三      日
                                  臺灣臺南地方法院刑事第五庭
                                        法  官   陳欽賢
右正本證明與原本無異。
如不服本判決，應於判決送達後十日內向本院提出上訴狀( 應附繕本 )。
                                        書記官   何小玉
中      華      民      國    九十二    年      九      月      三      日
附錄法條：
  刑法第三百三十條第一項
    犯強盜罪而有第三百二十一條第一項各款情形之一者，處七年以上有期徒刑。


司法院資訊處製作；財團法人民間司法改革基金會備份。
